【裁判字號】    89,自,39
【裁判日期】    900227
【裁判案由】    詐欺
【裁判全文】
臺灣板橋地方法院刑事裁定                            八十九年度自字第三九號
    自  訴  人  丙○○
                甲○○
    被      告  乙○○
右列被告因詐欺等案件，經自訴人提起自訴，本院裁定如左：
    主      文
自訴駁回。
    理      由
一、自訴意旨略以：被告乙○○係自訴人派往大陸地區經營上海台瀛漁家莊餐飲有限
    公司（下簡稱漁家莊公司）之總經理，民國（下同）八十七年三月間被告返臺向
    自訴人佯稱：大陸方面上海華東機械實業有限公司（以下簡稱中方）業已同意投
    資漁家莊公司人民幣五十萬元，條件係將該公司股權百分之二十移轉予中方，中
    方並已先行注資人民幣十萬元整，惟漁家莊公司目前欠缺資金以維持公司正常運
    作，亟需人民幣二十萬元周轉以度短期之困難，丙○○可先挹注人民幣二十萬元
    以利營運，俟中方五十萬人民幣全部注資完畢後，該二十萬元將被列為優先清償
    事項，屆時自訴人若不欲再經營漁家莊公司，亦可將股份轉賣予中方或者由被告
    乙○○買下，可謂一舉數得。自訴人丙○○不疑有他，因而受騙，遂將人民幣二
    十萬元匯往大陸交予被告，而被告收受該筆款項後，根本未用之於漁家莊公司之
    經營上，該筆款項隨即不知所蹤。嗣漁家莊公司於八十七年九月間倒閉，自訴人
    向中方查證，方知所謂投資五十萬元一事純係子虛烏有之事，人民幣十萬元係被
    告以漁家莊之名向中方所借，且被告亦違反公司章程之授權，盜蓋漁家莊公司之
    印鑑於借條上，並將款項占為已有，掏空公司，被告事後則不知所蹤，至此自訴
    人始知受騙，因認被告涉犯刑法第三百三十九條第一項詐欺取財、刑法第三百四
    十二條背信罪、刑法第二百十七條第二項盜用印章罪等罪嫌云云。
二、按法院或受命法官於自訴案件第一次審判期日前，訊問自訴人、被告及蒐集或調
    查證據，訊問及調查結果，如認為案件有刑事訴訟法第二百五十二條至第二百五
    十四條之情形者，得以裁定駁回自訴，並準用第二百五十三條第二項至第四項之
    規定，同法第三百二十六條第三項定有明文；次按犯罪事實應依證據認定之，無
    證據不得推定其犯罪事實，刑事訴訟法第一百五十四條定有明文，又自訴人在刑
    事訴訟法上為原告身分，對其所訴之事實應舉出證據，不能僅憑自訴人之陳述作
    為認定事實之唯一證據（參照最高法院七十二年度臺上字第四三二二號判決）。
三、自訴人認被告乙○○涉犯上開罪嫌，無非係以協議書、借據、借條及漁家莊公司
    章程、交款單、中方與漁家莊董事長劉啟志往來信函、八十八年十一月二日之人
    民幣五千元收據等件為證。訊據被告固坦承向自訴人丙○○借人民幣二十萬元，
    於借錢後自訴人甲○○代表自訴人丙○○到大陸與伊簽立協議書，同時簽借條，
    又伊曾向中方週轉過人民幣十萬元等情，惟矢口否認被訴之犯行，辯稱：（一）
    向丙○○借錢係因公司週轉不靈，股東不願再增資，所以丙○○以個人名義借錢
    給公司人民幣二十萬元，借款時並未提及中方注資之事，且所借款項均用於公司
    營運而虧損（二）伊未簽立自訴人所提出向中方借款之借條（三）伊向中方借款
    並未違反章程而有背信犯行。
四、經查：
（一）質諸自訴人甲○○自承：「（借給人民幣二十萬之前，公司營運狀況如何？）
      是在虧損中。」（見本院八十九年六月二十日訊問筆錄），另自訴人丙○○亦
      自承：「（經營狀況如何？）一開始帳目就不清楚，就我所知沒有賺錢，都是
      虧損．．．。」、「被告做帳冊，應該交由甲○○審核，他們會用Ｅ－ＭＡＬ
      Ｅ方式聯絡，或寄正本資料。」、「（中間有無派人去查帳？）甲○○負責查
      帳，但獲得資料不是很明確。」（見本院九十年二月十三日訊問筆錄），是被
      告所稱公司營運虧損一事尚非全然無據；再者，刑法第三百三十九條第一項詐
      欺取財罪之成立，以意圖為自己或第三人不法所有，以詐術使人將本人或第三
      人之物交付為要件，故須具備：(一)行為人有為自己或第三人不法所有之主觀意
      圖。(二)行為人向被害人施用詐術。(三)被害人因其詐術而陷於錯誤，而交付本人
      或第三人之物等三項構成要件始足當之，苟欠缺其一，即無從成立該罪，此觀
      該法條規定自明，本件被告是否於借款當時向自訴人丙○○「施用詐術」，而
      以中方注資為幌，當事人各執一詞，已堪存疑，而該款依被告所述係用於公司
      營運虧損，復非純屬子虛，業如前述，是難遽認被告有何詐欺犯行；又自訴人
      所提出之借條上簽立之姓名、字跡，業為被告否認係其所為，而以肉眼觀之，
      亦顯難認與被告所書寫者相符，是被告是否有蓋用該印章本非無疑，再者，依
      協議書內容所示足知被告就漁家莊公司之經營本有關鍵之地位，況且自訴人丙○○亦自承：「（漁家莊在大陸實際負責人是誰？）是被告，劉啟志是掛名負
      責人，被告是實際負責人，中方的股東是王中偉。」、「（被告經營的資金是
      從何而來？）四分之三是由彩虹小組提供，四分之一是他（被告）在當地運作
      。」、「（印章是誰保管？）被告保管，但我們有註明不可以對外使用，要經
      過董事會同意。」、「（有董事會嗎？）董事會沒有實際運作，是讓被告去經
      營。」（見本院九十年二月十三日訊問筆錄），則顯然漁家莊公司印章之使用
      、資金之籌措均屬被告之權限，是被告縱有蓋用公司印章而借款之情事，亦與
      「盜用」、「背信」有間，更何況於無積極事證足資證明被告有意圖為自己或
      第三人不法之利益或損害本人之利益之情況下，亦難認有何刑法第三百四十二
      條背信罪之罪行。
（二）此外，復查無何積極證據，足認被告有被訴之犯行，其犯罪嫌疑自屬不足。
五、雖自訴人尚聲請訊問證人王中偉，惟就自訴人所述之待證事實以觀，其證詞並不
    足影響本院之認定結果，是該聲請核無必要，附此敘明。
六、綜上所述，本案有刑事訴訟法第二百五十二條第十款之情形，故本件自訴應予駁
    回。
據上論斷，應依刑事訴訟法第三百二十六條第三項、第二百五十二條第第十款，裁定
如主文。
中      華      民      國    九  十    年      二      月    二十七    日
                                    臺灣板橋地方法院刑事第五庭
                                        法  官  陳  鴻  清
右正本證明與原本無異
如不服本裁定應於送達後五日內向本院提出抗告狀
                                        書記官  林  蔚  然
中      華      民      國    九  十    年      三      月       二     日


司法院資訊處製作；財團法人民間司法改革基金會備份。
